【裁判字號】    89,交上易,101
【裁判日期】    890728
【裁判案由】    過失致死
【裁判全文】
臺灣高等法院刑事判決                          八十九年度交上易字第一０一號
    上  訴  人
    即  被  告  丙○○
    選任辯護人  徐原本
                鄭勵堅
右上訴人因過失致死案件，不服臺灣桃園地方法院八十八年度交易字第三八０號，中
華民國八十八年十二月二十七日第一審判決（起訴案號：臺灣桃園地方法院檢察署八
十八年度偵字第二七七三號）提起上訴，本院判決如左：
    主  文
原判決撤銷。
丙○○無罪。
    理  由
一、公訴意旨略以：上訴人即被告丙○○於民國八十七年五月十七日晚上十時五十五
    分許，駕駛車牌號碼ＵＲ─三九五三號自用小客車，沿桃園縣平鎮市○○路，由
    桃園縣中壢往南勢方向行駛，原應注意汽車行進中，駕駛人應注意車前狀況，隨
    時採取必要之安全措施，且汽車於行經市區道路時，亦應減速慢行，作隨時停車
    之準備，而當時值天雨，夜間無照明，路段溼滑，道路邊施工中，碎石滿布突出
    ，路面高低不平，猶應隨時作停車準備，且依當時情形亦無不能注意之情形，竟
    疏於注意車前狀況，未減速慢行，適有江民宗亦駕駛車牌號碼Ｌ九─三二二二號
    自用小客車，沿桃園縣平鎮市○○路，由龍潭往中壢方向行駛，亦疏未注意車前
    狀況，自對向車道行駛而至，兩車避煞不及，於平鎮市○○路南勢一段一三二號
    前，丙○○所駕駛之汽車右前側與江民宗所駕駛之前開汽車之右側前子板發生了
    激烈之撞擊，徐車一百八十度迴轉，江車則前行至路邊黃色施工石墩後翻覆；致
    使江民宗當場受有頭部、顱內出血之傷害，嗣經送醫急救後不治死亡。案經江民
    宗之父甲○○告訴，因認被告涉有刑法第二百七十六條之過失傷害罪嫌云云。
二、訊據上訴人即被告固坦承於右揭時地駕駛汽車與江民宗之汽車發生對撞致江宗民
    死亡等情不諱，唯堅決否認有過失責任，辯稱伊係與死者對向行駛，因死者閃避
    從左方巷口駛來之汽車，以致失控超越來車道即伊行駛之車道，致二車對撞，伊
    未超速，且係遵向行駛，對此突如其來之之狀況，伊無法防止，伊無過失等語。
三、按汽車在雙向二車道行駛時均應在遵行車道內行駛，在劃有分向限制線之路段，
    不得駛入來車之車道內。。道路交通安全規則第九十七條第一款、第二款分別定
    有明文。查本件肇事地點係在桃園縣平鎮市○○路一三二號前之劃有行車分向線
    之道路上，上訴人駕駛之汽車係沿中豐路由中壢往南勢方向行駛；死者駕駛汽車
    係沿中豐路由龍潭往中壢方向行駛，二車係對向行駛，有卷附道路交通事故調查
    報告表可按。查本件肇事後，上訴人於警訊中供承「我是從台北返回南勢，當我
    快到發生現場時，遠遠我就看到對方車輛速度很快，而我也跟著車輛進行，而我
    也看到距離我前方約六至八十公尺處的巷子有一部小轎車由巷子出來，出事的車
    子速度很快的閃避，由右至左的一個大弧度轉彎，而來我車道撞到我車左前方，
    讓我車轉一百八十度調頭，而該車也翻至路邊，四輪朝天．．．．」等語（見偵
    查卷第三頁）；又其於偵查中復供承「．．．．行經中豐路南勢一段一三二號前
    看見一部車從一五八巷開車出來，死者在對向車道，速度很快，要閃躲那部從巷
    口迴轉的車，而閃到路旁，又打方向盤，整車失控，就從對向車道衝撞來我前面
    （我有親眼目睹兩部車在閃躲，死者若不閃避，會撞上從一五八巷出來的車）」
    （見偵查卷第九頁）。核與證人乙○○（桃園縣警察局平鎮分局員警，為本件車
    禍時前往處理之承辦人）於本院證稱伊到現場處理時，死者所駕駛之汽車已翻覆
    在路旁，撞到路旁水泥柱，被水泥柱頂住，伊從現場目擊民眾所述，死者車速在
    （時速）八十公里以上，當時係為了閃避中豐路一百五十八巷口駛出之汽車，又
    因死者車道右前方有三根水泥柱，死者右轉後為了閃避水泥柱，乃左轉侵入來車
    道，而與上訴人之汽車相撞」等語相符。參以卷附道路交通事故調查報告表、照
    片及檢察官勘驗筆錄所示，死者江民宗駕駛Ｌ九─三二二二號自用小客車翻覆、
    前擋風玻璃破裂、前照明燈破裂、右側引擎蓋有黃色油漆（疑肇事點前一三二號
    前的石墩）、右後側有凹陷刮痕、左側後視鏡框斷裂、左側座玻璃破裂、前座兩
    個安全氣囊破裂；上訴人所駕駛ＵＲ─三九五三號自用小客車前頭正下方中間凹
    陷、右側開放性車頂掀起、前擋風玻璃破裂、正方保險桿斷裂、引擎、水箱損壞
    等情以觀，死者江民宗係自其車道在其車道上為閃躲由左側駛出之他車，先往右
    偏，嗣右側路旁有石墩，再偏往左向行駛，以致侵入對向車道，於甫駛入對向車
    道之際，其右前側與上訴人汽車之正前方相撞擊，再往前疾駛，衝撞路旁之黃色
    石墩以致翻覆；而上訴人於撞到死者座車後，因二車相撞擠壓復遭江車往右方向
    拉扯，致其車輛呈一百八十度之大轉彎。可見江宗民所駕駛之汽車速度應極為快
    速，否則不可能相撞後，再向前衝撞石墩並翻覆。是以江車高速行駛且違規侵入
    對向車道行駛，以致肇事，至為灼然。
四、按參與交通行為之一方，遵守交通法規秩序，得信賴同時參與交通行為之對方或
    其他人，亦必會遵守交通法規秩序，不致有違反交通法規秩序之行為發生，因此
    ，對於對方或其他人因違反交通法規秩序之行為所導致之危險結果，即無注意防
    免之義務，從而得以免負過失責任；最高法院八十六年度台上字第二四六二號判
    決參照。查本件上訴人遵循交通規則，在其車道行駛，據其在警訊中所承其在六
    至八十公尺處已見江車失控由右至左大弧轉彎侵入其車道等情以觀，肇事時二車
    均在行駛中，其速度為二車速度之和，如果以二車均遵循規定均以時速四十公里
    計，則上訴人自發現江車失控侵入其車道迄二車撞擊時，僅三至四秒之反應距離
    而已（上訴人發現江車時二車以相距八十公尺計算），何況江車速度又遠超過四
    十公里，是期在遵循之車道上行駛，突遭死者之車輛侵入車道，猝不及防，自難
    期上訴人在短暫之時間內，能作必要之安全措施，其無過失責任，亦甚為明顯。
告訴代理人指陳死者之車速僅時速三十公里云云，即非可採。本件經送請臺灣省
    桃園縣區車輛行車事故鑑定委員會鑑定結果，亦認死者江宗民駕駛小自客車自行
    操控失當侵入對向來車道，為本件肇事之原因，亦有臺灣省桃園縣區車輛行車事
    故鑑定委員會八十七年八月七日桃鑑字第八七六四一號鑑定意見書在卷可憑。
五、綜上論述，上訴人所辯伊無過失責任云云，應堪採信，此外，又無其他積極事證
    足認上訴人確有公訴人所指過失致人於死之犯行，其犯罪自屬不能證明；原審未
    察，而為上訴人有罪之判決，自有未合，上訴意旨，指摘原判決不當求予撤銷改
    判。為有理由，自應由本院將原判決撤銷，另為無罪之諭知。
據上論斷，應依刑事訴訟法第三百六十九條第一項前段、第三百六十四條、第三百零
一條第一項判決如主文。
本案經檢察官彭坤業到庭執行職務。
中    華    民    國    八十九    年      七        月      二十八      日
                            臺灣高等法院刑事第十八庭
                                審判長法  官  吳      敦
                                      法  官  吳  明  峰
                                      法  官  林  陳  松
右正本證明與原本無異。
不得上訴。
                                      書記官  鎖  瑞  嶺
中    華    民    國    八十九    年      八        月        一        日


司法院資訊處製作；財團法人民間司法改革基金會備份。
